【裁判字號】    98,易,790
【裁判日期】    980831
【裁判案由】    詐欺等
【裁判全文】
臺灣桃園地方法院刑事判決               98年度易字第790號
公  訴  人  臺灣桃園地方法院檢察署檢察官
被      告  戊○○
上列被告因詐欺等案件，經檢察官提起公訴（98年度偵緝字第10
11號），被告於準備程序中，就被訴事實為有罪之陳述，經告知
簡式審判程序意旨，聽取當事人意見後，本院裁定由受命法官獨
任進行簡式審判程序，茲判決如下：
    主  文
戊○○意圖為自己不法之所有，以詐術使人將本人之物交付，累
犯，處有期徒刑肆月，如易科罰金，以銀元佰元即新臺幣玖佰
元折算壹日；減為有期徒刑貳月，如易科罰金，以銀元佰元即
新臺幣玖佰元折算壹日。又意圖為自己不法之所有，以詐術使人
將本人之物交付，累犯，處有期徒刑肆月，如易科罰金，以新臺
幣壹仟元折算壹日。又意圖為自己不法之所有，以詐術使人將本
人之物交付，累犯，處有期徒刑肆月，如易科罰金，以新臺幣壹
仟元折算壹日。又意圖為自己不法之所有，以詐術使人將本人之
物交付，累犯，處有期徒刑肆月，如易科罰金，以新臺幣壹仟元
折算壹日。又竊盜，累犯，處有期徒刑肆月，如易科罰金，以新
臺幣壹仟元折算壹日。應執行有期徒刑壹年月，如易科罰金，
以銀元佰元即新臺幣玖佰元折算壹日。
    事  實
一、戊○○前因詐欺案，經本院以88年度易字第1807號判處有期
    徒刑8 月，嗣上訴，經臺灣高等法院以89年度上易字第285
    號駁回上訴確定，於民國90年1 月11日執行完畢；復因竊盜
    、侵占案，經臺灣高等法院以90年度上易字第3621號、臺灣
    臺中地方法院以90年度易字第3113號分別判處有期徒刑1 年
    、1 年2 月確定，嗣減刑後，經合併定應執行有期徒刑1 年
    確定，於96年7 月16日執行完畢。猶仍不知悛悔，竟意圖為
    自己不法之所有，分別為下列之詐欺取財、竊盜犯行：
  (一)意圖為自己不法之所有，於91年6 月間某日，致電「紅喜酒
    店」公關小姐己○○，謊稱為男客「黃思維」，佯欲至酒店
    消費捧場為由，邀約己○○於翌日至桃園縣中壢市「天秤座
    餐廳」用餐，再於席間，偽稱接獲友人急調現金之電話，適
    巧其身上並無足夠現金，欲向己○○暫借，餐後必即領現歸
    還云云，致使己○○信以為真，陷於錯誤，而交付現金新臺
    幣（下同）10,000元，得逞後即託詞如廁離去。嗣己○○久
    候未見戊○○返回座位，始悉受騙。
  (二)又意圖為自己不法之所有，於96年8 月26日，以其所有門號
    0000000000號行動電話（未扣案，無證據證明現尚存在）致
    電酒店公關小姐己○○，謊稱為男客「黃思維」，佯欲至酒
    店消費捧場為由，邀約己○○於翌日（27日）下午4 時許至
    桃園縣中壢市「岳陽樓茶坊」用餐時，再於席間，偽稱接獲
    友人急調現金之電話，適巧身上現金不足，欲向其暫借現金
    湊足餘額云云，致使己○○信以為真，陷於錯誤，因而交付
    現金3,000 元，得逞迅即藉故離去。嗣己○○久候未見戊○○返回座位，始悉受騙。
  (三)另意圖自己不法之所有，於96年8 月6 日致電予「天上人間
    酒店」公關小姐甲○○，謊稱為男客「黃先生」，佯欲至酒
    店消費捧場為由，邀約甲○○於翌日（7 日）晚間8 時許至
    桃園縣桃園市○○路50號2 樓「陶板屋餐廳」用餐時，再於
    席間，偽稱接獲友人急調現金之電話，欲向甲○○暫借現金
    ，餐後必即領現歸還等語，致使甲○○信以為真，陷於錯誤
    ，而交付現金5,000 元，得逞後藉詞如廁離去。甲○○因久
    候未見戊○○折返，始悉受騙。
  (四)又意圖為自己不法之所有，於96年9 月1 日，以其所有門號
    0000000000號行動電話致電「天使酒店」公關小姐乙○○，
    向其謊稱為男客「黃先生」，佯欲至酒店消費捧場為由，邀
    約乙○○於翌日（2 日）晚間6 時55分許至桃園縣桃園市○○路19號9 樓「衣蝶百貨公司」用餐，再於席間，偽稱接獲
    友人急調現金之電話，恰巧身上現金不足，餐後必即領現歸
    還等語云云，致使乙○○信以為真，陷於錯誤，而交付現金
    7,000 元，得逞後藉詞下樓交錢予友人而離去。嗣乙○○久
    候未見戊○○返回，始悉受騙。
  (五)另意圖為自己不法之所有，基於竊盜之犯意，於96年6 月中
    旬某日，致電「天使酒店」公關小姐丁○○（原名陳秀美）
    ，向其謊稱為男客「黃先生」，因賭博贏錢，欲買衣服送丁○○、至酒店消費捧場為由，邀約丁○○於翌日下午4 時許
    ，至桃園縣中壢市SOGO百貨公司逛街時，趁丁○○進入試衣
    間，而將皮包置於試衣間外之櫃臺上之際，即徒手竊取丁○○皮包內之現金7,000 元得手，旋即離去。嗣丁○○發覺遭
    竊之情，而報警循線查悉上情。
二、案經被害人己○○、甲○○、乙○○、丁○○訴由桃園縣政
    府警察局桃園分局報請臺灣桃園地方法院檢察署檢察官偵查
    起訴。
    理  由
一、程序部分：按刑事訴訟法第273 條之1 規定除被告所犯為死
    刑、無期徒刑、最輕本刑為3 年以上有期徒刑之罪、或高等
    法院管轄第一審案件者外，於準備程序進行中，被告先就被
    訴事實為有罪之陳述時，得告知被告簡式審判程序之旨，並
    聽取當事人、代理人、辯護人及輔佐人之意見後，裁定由受
    命法官獨任進行簡式審判程序。經查，本件被告戊○○被訴
    本案，非前開不得進行簡式審判程序之案件，且經被告於準
    備程序時就被訴事實為有罪之陳述，經本院告知被告簡式審
    判程序之旨，聽取被告、檢察官之意見後，本院合議庭裁定
    由受命法官獨任依簡式審判程序進行審判，是本件之證據調
    查，依刑事訴訟法第273 條之2 規定，不受同法第159 條第
    1 項、第161 條之2 、第161 條之3 、第163 條之1 及第16
    4 條至第170 條規定之限制，合先敘明。
二、上開犯罪事實，迭據被告於警詢、偵訊及本院審理時坦承不
    諱（見偵卷第7 至9 、45頁、98年度偵緝字第561 號《下稱
    偵緝一卷》第18至19頁、98年度偵緝字第1101號《下稱偵緝
    二卷》第21至22頁、本院卷第12至14、30、31頁），核與證
    人即被害人己○○、甲○○、乙○○、丁○○於警詢指訴情
    節，證人即被害人甲○○於警詢、偵訊中供證被害情節相符
    （見偵卷第23、25至40頁、偵緝一卷第33頁），並均因與歹
    徒本人近距接觸、交談，而在警詢一致指認被告之本人或檔
    案照片，供稱即係所目賭之歹徒（見偵卷第25、30、34、38
    頁）；其中，證人乙○○所證：歹徒有一顆牙齒怪怪的（見
    偵卷第26頁）之特徵，與被告自承：我有一顆牙齒斷一半等
    語相符（見本院卷第13頁）；又證人乙○○、己○○所指歹
    徒持用之0000000000號，係被告使用之電話門號乙節，亦有
    通聯調閱查詢單1 紙附卷為憑（見偵卷第22頁）；此外，復
    有桃園縣政府警察局桃園分局武陵派出所受理刑事案件報案
    三聯單、受理各類案件紀錄表、門號0000000000號行動電話
    之通聯調閱查詢單1 紙在卷可稽（見偵卷第24頁），足認被
    告前揭具任意性之自白，核與事實相符，而足採信。本件事
    證明確，被告上開詐欺取財、竊盜犯行，均堪認定，應依法
    論科。
三、比較新舊法
  (一)查被告事實欄一、(一)所示詐欺取財行為後，刑法部分修正條
    文於95年7 月1 日生效，參酌最高法院95年5 月23日第8 次
    刑事庭會議決議意旨，修正後刑法第2 條第1 項規定，係規
    範行為後法律變更所生新舊法比較適用之準據法，於刑法修
    正施行後，應適用修正後刑法第2 條第1 項規定，為「從舊
    從輕」之比較，又關於刑法修正後之新舊法比較，應就罪刑
    有關之一切情形，綜其全部罪刑之結果而為比較（參照上開
    最高法院決議），茲就本案新、舊法比較適用如下：
  １刑法第33條第5 款有關於罰金刑之規定，修正前係規定：「
    罰金：一元（銀元）以上。」，依現行法規所定貨幣單位折
    算新台幣條例規定，以銀元1 元折算新臺幣3 元。修正後則
    係規定：「罰金：新台幣一千元以上，以百元計算之。」，
    刑法第33條第5 款所定罰金貨幣單位經修正為新臺幣後，其
    最低量刑標準業已提高，比較後，以修正前之規定有利於被
    告。
  ２刑法第51條第5 款有關數罪併罰定應執行刑之規定，修正前
    規定：「宣告多數有期徒刑者，於各刑中之最長期以上，各
    刑合併之刑期以下，定其刑期。但不得逾20年」；修正後規
    定：「宣告多數有期徒刑者，於各刑中之最長期以上，各刑
    合併之刑期以下，定其刑期。但不得逾30年」，比較新舊法
    之結果，以修正前之規定較有利於被告。
  ３上開刑法修正後，其所適用之法條對被告而言互有利與不利
    之情形，經綜合前述各項罪刑法律變更，整體為「從舊從輕
    」之比較結果，應一體適用被告行為時即舊刑法之規定，較
    有利於被告。
  (二)刑法第47條關於累犯規定雖亦經修正，惟按無論依修正前刑
    法第47條或修正後第47條第1 項之規定均構成累犯時，固無
    有利不利之情形，而於刑法修正後法院為裁判時，無庸為新
    、舊法之比較，然個案如有其他應依刑法第2 條第1 項之規
    定為新、舊法之比較情形時，應依綜其全部罪刑之結果而為
    比較後，整體適用法律，最高法院97年4 月22日97年度第2
    次刑事庭會議決議意旨可參，是本件應適用前揭所述新、舊
    法比較之結果，整體適用修正前第47條規定。
  (三)至於被告事實欄一(一)所示詐欺取財行為之易刑標準，修正前
    刑法第41條第1 項前段係規定：「犯最重本刑為五年以下有
    期徒刑以下之刑之罪，而受六個月以下有期徒刑或拘役之宣
    告，因身體、教育、職業、家庭之關係或其他正當事由，執
    行顯有困難者，得以一元以上三元以下折算一日，易科罰金
    。」，又被告行為時之易科罰金折算標準，廢止前罰金罰鍰
    提高標準條例第2 條係規定就其原定數額提高為100 倍折算
    1 日，則本件被告行為時之易科罰金折算標準，應以銀元30
    0 元折算1 日，經折算為新臺幣後，應以新臺幣900 元折算
    為1 日；惟修正後則規定：「犯最重本刑為五年以下有期徒
    刑以下之刑之罪，而受六個月以下有期徒刑或拘役之宣告者
    ，得以新臺幣一千元、二千元或三千元折算一日，易科罰金
    。」是修正後之規定並非有利於被告，依刑法第2 條第1 項
    前段，應依被告行為時之規定，諭知如易科罰金之折算標準
    。
  (四)又數罪併罰，其中部分之裁判易刑標準係依舊法諭知，另部
    分依新法諭知，合併定刑後之易刑標準，應依刑法第2 條之
    規定，擇有利於受刑人之折算標準適用之，最高法院86年度
    台非字第87號判決可參，是就所定應執行刑，應依前揭新舊
    法比較之結果，依刑法第2 條第1 項前段，適用較有利即行
    為時之規定諭知如易科罰金之折算標準。
四、論罪
  (一)核被告就事實欄一(一)(二)(三)(四)所為，均係犯刑法第339 條第1
    項詐欺取財罪，就事實欄一(五)所為係犯同法第320 條第1 項
    竊盜罪。被告所犯上開各罪，犯意各別，行為互殊，應分論
    併罰。被告有事實欄一所載之有期徒刑科刑及執行紀錄，此
    有臺灣高等法院被告前案紀錄表附卷可按，其受有期徒刑執
    行完畢後，5 年內再犯有期徒刑以上之本罪，為累犯，應依
    刑法第47條加重其刑。爰審酌被告不思以正途獲取財物，竟
    恣意詐取、行竊財物，對於他人財產權欠缺尊重，均未賠償
    被害人所受損害，除前揭構成累犯前科外，尚有多次竊盜犯
    罪前科紀錄，有臺灣高等法院被告前案紀錄表1 件在卷可稽
    ，素行非佳，惟犯後知錯悔悟，態度尚稱良好等一切情狀，
    分別量處如主文所示之刑，並定其應執行之刑。
  (二)按中華民國96年罪犯減刑條例業於96年7 月4 日修正公布，
    並於同年月16日施行，查本件被告如事實欄一(一)犯罪時間在
    96年4 月24日以前，且非中華民國96年罪犯減刑條例第3 條
    第1 項所定不予減刑之罪，被告所犯該罪，合於減刑之規定
    ，爰依該條例第2 條第1 項第3 款、第7 條之減刑規定，就
    此部分應減其宣告刑二分之一。並就此部分宣告刑及減得之
    刑，均依修正前刑法第41條第1 項前段規定，諭知如易科罰
    金之折算標準；就其餘各罪，均依刑法第41條第1 項前段規
    定諭知如易科罰金之折算標準。至同條例第5 條雖規定：「
    本條例施行前，經通緝而未於中華民國96年12月31日以前自
    動歸案接受偵查、審判或執行者，不得依本條例減刑。」，
    惟按前揭規定係指96年7 月16日上開條例施行前經通緝，而
    未於同年12月31日前自動歸案者，不得依該條例減刑；如係
    該條例施行後始行通緝者，不論是否自動歸案，均無上開不
    得減刑規定之適用，最高法院96年度臺非字第332 號著有判
    決可資參照，如係於該條例施行後始經通緝，雖經緝獲到案
    ，即無不得減刑之限制，是本件被告固於偵查中經通緝到案
    ，惟經通緝時間係在97年3 月14日、同年9 月4 日（經通緝
    2 次），有臺灣桃園地方法院檢察署96年12月26日丙○玲偵
    愛緝字第1646、5527號通緝書在卷可按（見偵卷第67、偵緝
    一卷第45頁），已為前揭減刑條例施行後，依前說明，尚無
    不得減刑之限制，附此敘明。
  (三)按依司法院釋字第662 號解釋：「中華民國九十四年二月二
    日修正公布之現行刑法第四十一條第二項，關於數罪併罰，
    數宣告刑均得易科罰金，而定應執行刑之刑逾六個月者，排
    除適用同條第一項得易科罰金之規定部分，與憲法第二十三
    條規定有違，並與本院釋字第三六六號解釋意旨不符，應自
    本解釋公布之日起失其效力。」故對於數罪併罰，數宣告刑
    均得易科罰金，而定應執行之刑超過6 個月之案件，依司法
    院釋字第366 號、662 號解釋意旨，仍得易科罰金，查本件
    各罪宣告刑均得易科罰金，爰依修正前刑法第41條第1 項前
    段規定，就所定執行刑諭知如易科罰金之折算標準。
五、公訴意旨另略謂：被告就事實欄一(三)所示詐取甲○○財物之
    犯行，同時向甲○○詐取用餐費用3,300 元，因認被告此部
    分亦涉犯刑法第339 條第1 項之詐欺取財罪嫌云云，惟甲○○於付費3,300 元之前，因被告之藉故離席未歸，已知遭騙
    之情，業據證人甲○○供證在卷（見偵卷第29頁），是甲○○之給付用餐費用，係在察覺遭騙後始支付，已難認有何陷
    於錯誤可言，且既係基於其與餐廳間之消費民事關係而支付
    ，縱使其中有應屬於被告分擔而由甲○○事後墊付之款項，
    亦僅係甲○○得事後向被告求償墊款之民事債務問題，應不
    構成詐欺取財罪。惟公訴人認此部分（即支付3,300 元用餐
    費用部分）與前揭經起訴論罪科刑部分（即向甲○○騙取5,
    000 元現款部分），有實質上一罪關係，爰不另為無罪之諭
    知。至於被告該次未付餐費即離去餐廳一舉，有無對餐廳詐
    取財物犯意，而另構成詐欺取財罪，因非在本件起訴效力範
    圍內，本院無從審究，允宜敘明。
據上論斷，應依刑事訴訟法第273 條之1 第1 項、第299 條第1
項前段，刑法第2 條第1 項前段、第320 條第1 項、第339 條第
1 項、第41條第1 項前段，修正前刑法第47條、第51條第5 款、
第41條第1 項，刑法施行法第1 條之1 第1 項、第2 項前段，廢
止前罰金罰鍰提高標準條例第2 條前段，中華民國96年罪犯減刑
條例第2 條第1 項第3 款、第7 條、第9 條、第11條，判決如主
文。
本案經檢察官陳仁傑到庭執行職務。
中    華    民    國    98    年    8     月    31    日
                  刑事第九庭  法  官  蘇琬能
以上正本證明與原本無異。
如不服本判決應於收受判決後10日內向本院提出上訴書狀，並應
敘述具體理由。其未敘述上訴理由者，應於上訴期間屆滿後20日
內向本院補提理由書 (均須按他造當事人之人數附繕本)「 切勿
逕送上級法院」。
                              書記官  何伊羚
中    華    民    國    98    年    8     月    31    日
附錄論罪科刑法條：
中華民國刑法第320條（普通竊盜罪、竊佔罪）
意圖為自己或第三人不法之所有，而竊取他人之動產者，為竊盜
罪，處 5 年以下有期徒刑、拘役或 5 百元以下罰金。
意圖為自己或第三人不法之利益，而竊佔他人之不動產者，依前
項之規定處斷。
前二項之未遂犯罰之。
中華民國刑法第339條（普通詐欺罪）
意圖為自己或第三人不法之所有，以詐術使人將本人或第三人之
物交付者，處5 年以下有期徒刑、拘役或科或併科1 千元以下罰
金。
以前項方法得財產上不法之利益或使第三人得之者，亦同。
前二項之未遂犯罰之。


司法院資訊處製作；財團法人民間司法改革基金會備份。
